臺灣板橋地方法院刑事判決　　　　　　　95年度訴字第3028號
公　訴　人　臺灣板橋地方法院檢察署檢察官
被　　　告　甲○○
　　　　　　　　　　（現於臺灣臺北監獄執行中）
上列被告因違反毒品危害防制條例案件，經檢察官提起公訴（95
年度毒偵字第6353號），暨移送併案審理（95年度毒偵字第6800
號），被告就被訴事實為有罪之陳述，本院告知被告簡式審判程
序之旨，並聽取當事人之意見後，合議庭裁定由受命法官獨任進
行簡式審判程序，本院判決如下：
    主  文
甲○○連續施用第一級毒品，累犯，處有期徒刑壹年。扣案之殘
渣袋貳只、注射針筒陸支及電子磅秤壹台，均沒收之。
    事  實
一、甲○○前因施用毒品案件，經臺灣士林地方法院於民國88年
    5 月14日以88年度毒聲字第896 號裁定送勒戒處所觀察、勒
    戒後，認無繼續施用毒品之傾向，經臺灣士林地方法院檢察
    署檢察官以88年度偵字第517 號、2327號不起訴處分確定。
    復因施用毒品案件，經本院以91年度毒聲字第1224號裁定送
    勒戒處所觀察、勒戒後，認有繼續施用毒品之傾向，經本院
    以91年度毒聲字第2522號裁定令入戒治處所施以強制戒治1
    年，於91年8 月27日入所戒治，嗣經本院於92年3 月31日以
    92年度毒聲字第948 號裁定停止戒治，所餘戒治期間付保護
    管束，而於92年5 月29日停止戒治出所，並於92年8 月18日
    保護管束期滿，保護管束未經撤銷，強制戒治視為執行完畢
    ，而其施用第二級毒品罪行並經臺灣板橋地方法院檢察署檢
    察官以91年度毒偵緝字第347 號起訴書提起公訴，經本院於
    91年12 月11 日以91年度易字第2836號判決判處有期徒刑3
    月，於92 年1月6 日確定，於92年9 月3 日以易科罰金執行
    完畢（於本案構成累犯）。
二、詎甲○○仍不知悔改，復基於施用第一級毒品海洛因之概括
    犯意，於強制戒治執行完畢後之5 年內之95年4 月20日中午
    某時，在台北縣三重市○○路○ 段10號7 樓之1 ，以將第一
    級毒品海洛因用水稀釋再用注射針筒施打於身體手臂之方式
    ，施用第一級毒品海洛因乙次；另於95年6 月24日15時許，
    在台北縣三重市○○街45號之2 ，6 樓之1 ，以上開方法，
    施用第一級毒品海洛因乙次。嗣分別於(1)95年4 月20日下午
    4 時40分許，為警在台北縣三重市○○路○ 段244 巷50號3
    樓查獲；(2)95年6 月25日17時30分許，在台北縣三重市○○
    街45號之2 ，6 樓之1 為警查獲，並扣得甲○○所有供施用
    第一級毒品海洛因使用之殘渣袋2 只、注射針筒6 支（起訴
    書誤載為1 支，應予更正）及電子磅秤1 台等物。經警分別
    採集甲○○之尿液送驗結果均呈鴉片類陽性反應，而查悉上
    情。
三、案經臺北市政府警察局大同分局報告臺灣士林地方法院檢察
    署檢察官呈請臺灣高等法院檢察署檢察長移轉臺灣板橋地方
    法院檢察署檢察官偵查起訴暨移送併案審理，經合議庭裁定
    以簡式審判程序審理。
    理  由
壹、程序方面：
    按本件被告甲○○所犯施用第一級毒品之犯行，係死刑、無
    期徒刑、最輕本刑為3 年以上有期徒刑以外之罪，其於準備
    程序就前揭被訴事實為有罪之陳述，經法官告知簡式審判程
    序之旨，並聽取其與公訴人之意見後，本院認適宜改依簡式
    審判程序進行之情形，爰依刑事訴訟法第273 條之1 第1 項
    、第284 條之1 ，由本院合議庭以裁定由受命法官獨任進行
    簡式審判程序，合先敘明。
貳、實體方面：
一、上開犯罪事實，業據被告甲○○於本院調查、審理時坦承不
    諱（詳本院95年10月27日訊問、96年1 月5 日訊問及審判筆
    錄），而除被告自白外，被告為警採集尿液檢體送請臺灣檢
    驗科技股份有限公司以酵素免疫分析法、氣相層析質譜儀分
    析法鑑驗結果，均呈鴉片類陽性反應，有該公司95年5 月11
    日、95年7 月11日所出具之濫用藥物尿液檢驗報告（詳臺灣
    板橋地方法院檢察署95年度毒偵字第3251號卷第62頁、臺灣
    士林地方法院檢察署95年度毒偵字第1265號卷第45頁）計2
    紙存卷可按，並有海洛因殘渣袋2 只、注射針筒6 支及電子
    磅秤1 台等物扣案可資佐證，被告自白查與事實相符，應堪
    採信。被告之尿液經以氣相層析質譜儀分析法檢驗，既係呈
    鴉片類陽性反應，顯見被告應有在前揭犯罪時、地連續施用
    第一級毒品海洛因之行為甚明。是本案事證明確，被告犯行
    堪以認定，應依法論科。
二、查被告行為後，刑法業於94年2 月2 日修正公布，95年7 月
    1 日起施行，其中與本件有關之第2 條（新舊法比較）、第
    47條（累犯）均業已修正，並刪除刑法第56條（連續犯）之
    規定。按「行為後法律有變更者，適用行為時之法律，但行
    為後之法律有利於行為人者，適用最有利於行為人之法律」
    ，修正後刑法第2 條第1 項定有明文。此條規定係規範行為
    後法律變更所生新舊法律比較適用之準據法，本身尚無新舊
    法比較之問題，於新法施行後，應一律適用新法第2 條第1
    項之規定，為「從舊從輕」之比較，先予敘明。再按本次法
    律變更，比較時應就罪刑有關之共犯、未遂犯、想像競合犯
    、牽連犯、連續犯、結合犯，以及累犯加重、自首減輕暨其
    他法定加減原因（如身分加減）與加減例等一切情形，綜其
    全部罪刑之結果而為比較（最高法院95年5 月23日95年度第
    8 次刑庭會議決議參照）。茲就本件新舊法比較結果說明如
    下：
(一)按「連續數行為而犯同一之罪名者，以一罪論，但得加重其
    刑至二分之一」，修正前刑法第56條定有明文，此條文經修
    正刪除。亦即被告基於概括犯意所為之數行為，自95年7 月
    1 日起已不再成立連續犯而得論以一罪，而應依具體行為之
    性質論罪。查被告本案所為多次施用第一級毒品犯行均發生
    於新法施行之前，被告施用第一級毒品之各次行為，時間、
    地點、對象，各均獨立，但其時間緊接，所犯係構成要件相
    同之罪名，主觀上顯係基於概括犯意所為，為連續犯，依修
    正前刑法第56條規定，論以一罪，較依新法分論以多次施用
    第一級毒品罪之結果，對被告較為有利。
(二)另修正後刑法第47條第1 項規定「受徒刑之執行完畢，或一
    部之執行而赦免後，五年以內故意再犯有期徒刑以上之罪者
    ，為累犯，加重本刑至二分之一」，與修正前刑法第47條規
    定「受有期徒刑之執行完畢，或受無期徒刑或有期徒刑一部
    之執行而赦免後，五年以內再犯有期徒刑以上之罪者，為累
    犯，加重本刑至二分之一」不同，亦即若被告再犯者係故意
    犯罪，則修正前、後之規定，均成立累犯，適用修正前之規
    定，對於被告並無不利。
(三)綜上，前揭刑法第56條連續犯之刪除、第47條累犯規定之變
    更，乃係科刑規範事項之變更，自應依刑法第2 條第1 項規
    定，為新舊法之比較，而經比較新舊法之結果，修正後之規
    定並未對被告較為有利，是應整體適用行為時即修正前之刑
    法第56條、第47條等規定。另沒收係屬從刑，亦應依此適用
    修正前之刑法第38條規定，合先敘明。
三、查海洛因屬毒品危害防制條例第2 條第2 項第1 款所明定之
    第一級毒品，不得持有及施用。次查被告甲○○前因施用毒
    品案件，經臺灣士林地方法院於88年5 月14日以88年度毒聲
    字第896 號裁定送勒戒處所觀察、勒戒後，認無繼續施用毒
    品之傾向，經臺灣士林地方法院檢察署檢察官以88年度偵字
    第517 號、2327號不起訴處分確定。復因施用毒品案件，經
    本院以91年度毒聲字第1224號裁定送勒戒處所觀察、勒戒後
    ，認有繼續施用毒品之傾向，經本院以91年度毒聲字第2522
    號裁定令入戒治處所施以強制戒治1 年，於91年8 月27日入
    所戒治，嗣經本院於92年3 月31日以92年度毒聲字第948 號
    裁定停止戒治，所餘戒治期間付保護管束，而於92年5 月29
    日停止戒治出所，並於92年8 月18日保護管束期滿，保護管
    束未經撤銷，強制戒治視為執行完畢乙節，有臺灣高等法院
    被告前案紀錄表1 份存卷可按，故而被告於前揭強制戒治執
    行完畢釋放後5 年內再度施用第一級毒品之行為，依毒品危
    害防制條例第23條第2 項規定，係犯毒品危害防制條例第10
    條第1 項之施用第一級毒品罪。而被告施用第一級毒品海洛
    因前、後，持有第一級毒品海洛因之低度行為，均應為其施
    用之高度行為所吸收，皆不另論罪。又被告先後多次施用第
    一級毒品海洛因之犯行，均時間緊接，犯意概括，且所犯構
    成要件復相同，應依修正前刑法第56條連續犯之規定，論以
    一罪，並加重其刑。公訴人雖未就事實欄二所載之95年4 月
    20 日 中午某時許之施用第一級毒品犯行（即移送併辦部分
    ）提起公訴，惟該部分犯行與已起訴部分，有連續犯之裁判
    上一罪關係，為起訴效力所及，本院自得併予審理。另被告
    有如事實欄一所示之論罪、科刑及刑之執行紀錄，此有前開
    臺灣高等法院被告前案紀錄表1 份在卷可稽，其受有期徒刑
    之執行完畢，5 年以內故意再犯本件有期徒刑以上之罪，應
    逕依修正前之刑法第47條，論以累犯，並遞加重其刑。爰審
    酌被告曾因施用毒品而觸法，經強制戒治後，應知所惕勵，
    當知悉施用毒品之危害及其違法性，詎其仍因自制力薄弱，
    並漠視法令禁制，而再犯本案，顯不知悛悔，應嚴予非難，
    惟其施用毒品行為於本質上係屬自我戕害行為，反社會性之
    程度應屬較低，且所生危害，實以自戕身心健康為主，對於
    他人生命、身體、財產等法益，尚無明顯而重大之實害，及
    被告犯罪後尚知坦承犯行之態度等一切情狀，量處如主文所
    示之刑，以資懲儆。至扣案之殘渣袋2 只、注射針筒6 支及
    電子磅秤1 台，均係供本件犯罪所用之物，且均係被告所有
    ，此據被告於本院審理時供明無訛，爰依刑法第38條第1 項
    第2款 規定，均併予宣告沒收。
據上論斷，應依刑事訴訟法第273 條之1 第1 項、第299 條第1
項前段，毒品危害防制條例第10條第1 項，刑法第2 條第1 項前
段、第11條前段、修正前刑法第56條、修正前刑法第47條、修正
前刑法第38條第1 項第2 款，判決如主文。
本案經檢察官吳宗光到庭執行職務。
中　　華　　民　　國　　96　　年　　1　　月　　19 　　日
                       刑事第十七庭   法  官  鄭燕璘
上列正本證明與原本無異。
如不服本判決應於送達後10日內向本院提出上訴狀
                                      書記官　呂紹明
中　　華　　民　　國　　96　　年　　1　　月　　19 　　日
附錄本案論罪科刑法條全文：
毒品危害防制條例第10條：
施用第一級毒品者，處 6 月以上 5 年以下有期徒刑。
施用第二級毒品者，處 3 年以下有期徒刑。
